臺灣高雄地方法院刑事判決　　　　　　　　　　　　九十三年度訴字第二七七七號
　　公　訴　人　臺灣高雄地方法院檢察署檢察官
　　被　　　告　乙○○
右列被告因違反洗錢防制法等案件，經檢察官聲請簡易判決（聲請案號：九十三年度
偵緝字第一○七一號），本院認應以通常程序審理，並適用簡式審判程序判決如左：
    主  文
乙○○幫助意圖為自己不法之所有，以詐術使人將本人之物交付，處有期徒刑貳月，
如易科罰金，以參佰元折算壹日。
    事  實
一、乙○○明知一般民眾僅憑個人國民身分證即可向不同金融機構申請多數存款帳戶
    使用而無任何特殊限制，倘其允以一定代價將自己所開立金融帳戶之存摺、提款
    卡等物品無故交付與並非熟識之某不詳姓名年籍成年人使用，將發生被他人使用
    作為向不特定人詐欺取財工具之結果，仍基於幫助他人犯詐欺取財罪犯意，於民
    國九十二年五、六月間，將其向中華郵政股份有限公司桂林支局所申請開設00
    000000000000號帳戶之存摺、開戶印章、金融卡及金融卡密碼以新
    臺幣（下同）四千元之代價，出售予自稱「彭國華」之不詳姓名、年籍之成年男
    子或所屬詐騙集團使用。嗣「彭國光」或所屬詐騙集團於九十二年十二月十八日
    十七時五十分許，以打電話向丙○○誑稱其妻有雙掛號信件未領取，要其撥打電
    話號碼0000000000號轉○一及○三繼轉撥00－00000000號
    聯繫，後經丙○○撥打前開電話號碼，某一佯稱其係中央健保局陳漢威科長，向
    丙○○詐稱欲退還健保費溢款，要求丙○○持金融卡至提款機辦理轉帳，致丙○
    ○陷於錯誤並即依其指示，前往台南市○○路九十三號南門郵局操作某提款機，
    分於當日十七時五十六分、十八時許及十八時十四分許將個人郵局存款帳戶內之
    存款九萬九千九百七十元、三百零五元及四萬七千三百五十元匯入乙○○上開帳
    戶內，嗣因丙○○查覺有異，報警處理，為警循線查悉上情。
二、案經高雄市政府警察局小港分局報請高雄地方法院檢察署檢察官偵查起訴。
    理  由
一、按除被告所犯為死刑、無期徒刑、最輕本刑為三年以上有期徒刑之罪或高等法院
    管轄第一審案件者外，於第一次審判期日前之準備程序進行中，被告先就被訴事
    實為有罪之陳述時，審判長得告知被告簡式審判程序之旨，並聽取當事人、代理
    人、辯護人及輔佐人之意見後，裁定進行簡式審判程序，刑事訴訟法第二百七十
    三條之一第一項定有明文。經核本件被告乙○○所犯係死刑、無期徒刑、最輕本
    刑為三年以上有期徒刑以外之罪，其於準備程序中就被訴事實為有罪之陳述，經
    法官告知簡式審判程序之旨，並聽取公訴人及被告之意見後，本院合議庭認宜進
    行簡式審判程序，爰依首揭規定合議裁定由受命法官獨任進行簡式審判程序，合
    先敘明。
二、右揭事實業據被告乙○○於本院審理時坦承不諱，核與被害人丙○○於警詢、偵
    查中指稱：當天伊於十七時五十分許，接獲他人以電話向伊誑稱係中央健保局人
    員欲退還溢款，要伊持金融卡辦理轉帳，使伊陷於錯誤前往台南市○○路南門郵
    局操作提款機，而於同日十七時五十六分許、十八時許及十八時十四分許，將郵
    局帳戶內存款九萬九千九百七十元、三百零五元及四萬七千三百五十元轉入被告
    上開帳戶內等語相符，並有被告如事實欄所載前述帳號開戶申請書、客戶歷史檔
    交易明細查詢、郵政儲簿儲金儲戶交易明細表等各一紙附卷可稽，本件事證明確
    ，被告犯行洵堪認定，應予依法論科。
三、按刑法上之幫助犯，係對於犯罪與正犯有共同之認識，而以幫助之意思，對於正
    犯資以助力，而未參與實施犯罪之行為者而言，迭據最高法院著有七十五年度臺
    上字第一五○九號、八十四年度臺上字第五九九八號及八十八年度臺上字第一二
    七○號判決意旨可供參照。是以，如未參與實施犯罪構成要件之行為，且係出於
    幫助之意思提供助力，即屬幫助犯，而非共同正犯。本案被告提供上開郵局帳戶
    連同存摺、印章、提款卡及提款卡密碼予該自稱「彭國光」之不詳姓名年籍成年
    男子或所屬詐騙集團使用，雖然使該男子得基於詐欺取財之犯意，向被害人詐取
    財物，並以被告所提供之郵局帳戶供作指定匯款之帳戶，規避檢警機關之追緝，
    以遂行其詐欺取財之犯行，然被告單純提供帳戶供人使用之行為，並不等同於向
    被害人施以欺罔之詐術行為，且亦無證據證明被告有參與詐欺取財犯行之構成要
    件行為，是被告提供帳戶連同存摺、印章、提款卡及密碼供人使用之行為，對於
    該等男子遂行詐欺取財犯行，資以助力，揆諸上開判決意旨，核被告所為，係犯
    刑法第三十條第一項、第三百三十九條第一項之幫助詐欺取財罪。次按檢察官在
    事實審法院實行公訴，對於起訴被告犯罪事實之法律適用，得隨時主張，並不受
    起訴所引適用法條之限制，亦有最高法院七十六年度臺上字第八三五七號判決意
    旨可資參照。本件聲請簡易判決處刑意旨雖認被告與上開男子尚有洗錢防制法第
    九條第二項之犯行，然業經公訴人於本院審理時，當庭更正起訴法條僅為刑法三
    十條第一項、第三百三十九條第一項之幫助詐欺罪，附此敘明。又被告幫助他人
    犯前開詐欺取財罪，爰依刑法第三十條第二項之規定，按正犯之刑減輕之。爰審
    酌被告因貪圖小利，即將銀行帳戶交予他人使用，不顧該帳戶可能遭他人用以作
    為犯罪工具，逃避犯罪之查緝，嚴重破壞社會治安及有礙金融秩序，助長犯罪歪
    風，並增加追緝犯罪及被害人尋求救濟之困難，惟念犯後坦承犯行等一切情狀，
    量處如主文所示之刑，並諭知易科罰金之折算標準。
據上論斷，應依刑事訴訟法第四百五十二條、第二百七十三條之一第一項前段、第二
百九十九條第一項前段，刑法第三十條第一項前段、第二項、第三百三十九條第一項
、第四十一條第一項前段，罰金罰鍰提高標準條例第一條前段、第二條判決如主文。
本案經檢察官甲○○到庭執行職務。
中      華      民      國    九十三    年     十一     月二十九    日
                                   臺灣高雄地方法院刑事第十二庭
                                       法    官  張 維 君
右正本證明與原本無異。
如不服本判決，應於判決送達後十日內，向本院提出上訴狀。
                                       書 記 官  趙 美 玲
中      華      民      國    九十三    年     十一     月    二十九    日
附錄本案論罪科刑法條全文：
中華民國刑法第三百三十九條：
意圖為自己或第三人不法之所有，以詐術使人將本人或第三人之物交付者，處五年以
下有期徒刑、拘役或科或併科一千元以下罰金。
以前項方法得財產上不法之利益或使第三人得之者，亦同。
前二項之未遂犯罰之。
